臺灣苗栗地方法院刑事判決
111年度金訴字第153號
公  訴  人  臺灣苗栗地方檢察署檢察官
被      告  鄒嘉泓


上列被告因違反洗錢防制法等案件，經檢察官提起公訴（111年
度偵字第5707號），本院判決如下：
    主    文
乙○○幫助犯洗錢防制法第14條第1項之洗錢罪，處有期徒刑參月
，併科罰金新臺幣壹萬元，罰金如易服勞役以新臺幣壹仟元折算
壹日，緩刑貳年，緩刑期間付保護管束，並向指定之政府機關、
政府機構、行政法人、社區或其他符合公益目的之機構或團體，
提供陸拾小時之義務勞務。
未扣案之犯罪所得新臺幣壹萬伍仟元沒收，於全部或一部不能沒
收或不宜執行沒收時，追徵其價額。
    犯罪事實
一、乙○○預見將自己金融帳戶之提款卡、密碼及登入網路銀行所
    需資料提供予他人，該帳戶極可能成為詐騙份子受領對不特
    定民眾詐欺所得款項之工具，且自該帳戶提領或轉出詐得款
    項後即會造成金流斷點、隱匿該犯罪所得之去向，竟因急需
    用錢，經真實姓名年籍不詳、綽號「凱弟」之男子（下稱「
    凱弟」）向其表示欲租用帳戶後，為圖取得每月新臺幣（下
    同）1萬5,000元之報酬，基於縱若有人利用其金融帳戶實行
    詐欺取財、洗錢犯行亦不違背其本意之幫助詐欺取財及幫助
    洗錢之不確定故意，於民國110年11月12日前某日，先依「
    凱弟」指示，為其所有彰化商業銀行帳號000-000000000000
    00號帳戶（下稱本案帳戶）設定包含許益興（涉嫌違反洗錢
    防制法等案件，由警方另行調查）所有中國信託商業銀行帳
    號000-000000000000號帳戶（下稱許益興中信銀行帳戶）在
    內之若干約定轉入帳戶，再前往臺中市漢口路某全家便利商
    店，將本案帳戶之存摺、提款卡、密碼及登入網路銀行所需
    資料，均提供予「凱弟」使用，而任令本案帳戶流入不詳詐
    騙份子（無證據證明有3人以上或有未滿18歲之人）之支配
    、管理下，乙○○並於翌日自「凱弟」處取得約定報酬1萬5,0
    00元。
二、上開詐騙份子共同意圖為自己不法之所有，基於詐欺取財、
    洗錢之犯意聯絡，於110年10月初某日，透過通訊軟體LINE
    刊登虛假投資訊息，引誘甲○○加入LINE群組「扭轉乾坤」、
    「基金五倍獲利」後，自稱老師「王坤德」向甲○○佯稱可下
    載「hokie」APP進行比特幣投資操作獲利云云，並於取得本
    案帳戶控制權後，指示甲○○將投資金額匯入馮國豪（涉嫌違
    反洗錢防制法等案件，由臺灣桃園地方檢察署檢察官移送臺
    灣臺中地方法院併辦）所有中國信託商業銀行帳號000-0000
    00000000號帳戶（下稱馮國豪中信銀行帳戶），使甲○○陷於
    錯誤，於110年11月12日12時25分，臨櫃匯款30萬元至馮國
    豪中信銀行帳戶，上開詐騙份子旋於同日13時21分，操作網
    路銀行由馮國豪中信銀行帳戶轉帳35萬元（包含甲○○匯入之
    30萬元在內）至本案帳戶，又於同日13時22分，操作網路銀
    行由本案帳戶轉帳35萬元至許益興中信銀行帳戶，繼而將款
    項提領一空，藉以製造金流斷點，隱匿上開詐欺犯罪所得之
    去向。嗣甲○○欲提領該APP上顯示之獲利金額，遭自稱客服
    人員要求繳納兩成保證金以證明不是在洗錢，始知受騙，報
    警循線查獲上情。
三、案經甲○○訴由花蓮縣警察局移送臺灣苗栗地方檢察署檢察官
    偵查起訴。
    理    由
一、證據能力之說明：
  ㈠本判決所引用被告乙○○（下稱被告）以外之人於審判外之言
    詞或書面陳述，業經本院於審判程序對當事人提示並告以要
    旨，檢察官、被告均未就其證據能力聲明異議（見本院卷第
    34、35、52至62頁），應認已獲一致同意作為證據，本院審
    酌相關陳述作成時之情況，尚無違法或證明力明顯過低之瑕
    疵，與本案待證事實復具有相當關連性，認為適當，不論該
    等傳聞證據是否具備刑事訴訟法第159條之1至第159條之4所
    定情形，依同法第159條之5第1項規定，均得作為證據。
  ㈡以下認定犯罪事實所憑之照片等非供述證據，皆查無經偽造
    、變造或違法取得之情事，且與本案待證事實具有自然之關
    連性，亦有證據能力。
二、認定犯罪事實所憑之證據及理由：
  ㈠前開犯罪事實，業據被告於本院審理時坦白承認（見本院卷
    第52至62頁），並經告訴人甲○○於警詢時證述其遭詐欺匯款
    之情形明確（見偵查卷第37至39頁），且有本案帳戶之基本
    資料及存款交易查詢表（見偵查卷第95至97頁）、馮國豪中
    信銀行帳戶之基本資料及存款交易明細、臺灣桃園地方檢察
    署111年度偵字第16163號檢察官移送併辦意旨書（見偵查卷
    第89至92、171、172頁）、許益興中信銀行帳戶之基本資料
    及存款交易明細（見偵查卷第101至103頁）、告訴人之第一
    銀行匯款申請書回條翻拍照片、內政部警政署反詐騙諮詢專
    線紀錄表、桃園市政府警察局桃園分局埔子派出所受理詐騙
    帳戶通報警示簡便格式表、受理各類案件紀錄表、金融機構
    聯防機制通報單（見偵查卷第45、59、63、65、85頁）在卷
    可資佐證，足認被告首揭自白與事實相符，可以採信。
  ㈡雖被告於偵查、審判中均否認有將本案帳戶之網路銀行帳號
    、密碼提供給「凱弟」（見偵查卷第150、151頁；本院卷第
    54、55頁），然本案正犯若未掌握網路銀行帳號、密碼，斷
    無可能操作網路銀行由本案帳戶轉帳35萬元至許益興中信銀
    行帳戶，故被告此部分供述實屬可疑；且依被告於本院審理
    時供稱：我不知道他（指「凱弟」）是怎麼弄，我那時候有
    一張綁定的電話卡也是交給他，好像是可以直接使用那個號
    碼連接網路銀行的APP，他是叫我去綁預付卡，一起交給他
    ，我忘記他當時怎麼講，反正我有按照他講的方法去銀行辦
    理，不管他的用途是什麼，我知道他會用我的帳戶收錢，然
    後提錢或是轉錢等語（見本院卷第55至57頁），足徵其縱未
    直接提供網路銀行帳號、密碼，亦應有依照指示、提供某種
    登入網路銀行所需資料予「凱弟」，方使本案正犯得以操作
    網路銀行由本案帳戶轉出款項，故仍可認定被告有將「登入
    網路銀行所需資料」提供予「凱弟」使用，附此敘明。
  ㈢綜上所述，本案事證明確，被告犯行洵堪認定，應依法論科
    。
三、論罪科刑：
  ㈠被告僅提供本案帳戶之登入網路銀行所需資料予他人供詐欺
    取財與洗錢犯罪使用，並無證據證明其有參與詐欺取財或洗
    錢之構成要件行為，或與本案正犯有共同詐欺取財、洗錢之
    犯意聯絡，是被告基於幫助之意思，參與詐欺取財、洗錢之
    構成要件以外之行為，為幫助犯，核其所為，係犯刑法第30
    條第1項前段、第339條第1項之幫助詐欺取財罪及刑法第30
    條第1項前段、洗錢防制法第14條第1項之幫助洗錢罪。
  ㈡被告以提供本案帳戶資料之一行為，同時觸犯幫助詐欺取財
    、幫助洗錢等2罪名，為異種想像競合犯，應依刑法第55條
    前段規定，從一重之幫助洗錢罪處斷。
  ㈢刑之減輕：
　⒈被告為幫助犯，犯罪情節較所幫助之正犯輕微，爰依刑法第3
    0條第2項規定，按正犯之刑減輕之。
　⒉犯前2條之罪（即洗錢防制法第14條之一般洗錢罪、同條例第
    15條之特殊洗錢罪），在偵查或審判中自白者，減輕其刑，
    洗錢防制法第16條第2項定有明文。被告於審判中已自白本
    案幫助洗錢犯行，應依前揭規定，減輕其刑，並與前開幫助
    犯所減輕之刑，遞減輕之。
  ㈣爰以被告之責任為基礎，並審酌其於此詐騙犯案猖獗，利用
    人頭帳戶存提詐欺贓款之事迭有所聞之際，仍不思謹慎管理
    名下金融帳戶，為圖金錢利益，貿然將本案帳戶資料提供予
    來路不明而無信任基礎之人，容任不詳詐騙份子使用本案帳
    戶遂行詐欺取財、洗錢等犯罪，雖被告未參與構成要件行為
    ，可責性較輕，亦僅取得1萬5,000元報酬，非最終之獲利者
    ，然其所為究已實際造成告訴人30萬元之財產損害，影響其
    家庭經濟與生活條件甚鉅，並使詐欺贓款去向得以隱匿，國
    家機關追查詐欺正犯及被害人尋求救濟均趨於困難，降低詐
    騙份子為警查獲及遭追償不法所得之風險，助長社會上詐騙
    盛行之歪風，危害治安非輕，仍應予非難；兼衡被告犯罪後
    自始坦承提供本案帳戶資料之客觀行為，進而於本院審理時
    自白認罪、正視己過之態度，暨其無刑事前科（見本院卷第
    11頁）、品行尚可，自述大學肄業學歷之智識程度，現因帳
    戶凍結以打零工為業、日收入至少1,000元、獨居、有待繳
    交通罰單債務之生活狀況（見本院卷第62、63頁）等一切情
    狀，量處如主文所示之刑，並就罰金部分諭知易服勞役折算
    之標準。
  ㈤被告未曾因故意犯罪受有期徒刑以上刑之宣告，有臺灣高等
    法院被告前案紀錄表在卷可稽，依其犯罪情節及犯後之態度
    ，足信經此司法程序教訓，已知警惕而無再犯之虞，考量被
    告係初犯，非本案犯罪之正犯與主要獲利者，且年齡尚輕，
    如僅因偶然觸法，即置諸刑獄與社會隔離，不僅無助於改過
    遷善，反切斷其參與社會之機會，徒增其重返社會之成本等
    情，本院認前開所宣告之刑以暫不執行為適當，爰併予宣告
    2年之緩刑，以勵自新。另斟酌被告犯罪所生危害及耗費之
    社會成本，命其向指定之政府機關、政府機構、行政法人、
    社區或其他符合公益目的之機構或團體，提供60小時之義務
    勞務（如何提供義務勞務，屬執行層面之問題，應由執行檢
    察官斟酌被告犯罪之性質、原因、個人技能及各機關、機構
    、團體、社區之需求，妥為指定），以符社會正義。被告將
    來既須執行義務勞務，爰依刑法第93條第1項第2款規定，併
    宣告於緩刑期間付保護管束。
四、沒收：
　㈠被告提供本案帳戶資料所獲對價1萬5,000元，為其犯罪所得
    ，未據扣案，應依刑法第38條之1第1項前段、第3項規定，
    宣告沒收，並諭知於全部或一部不能沒收或不宜執行沒收時
    ，追徵其價額。
　㈡幫助犯係指就他人之犯罪加以助力，使其易於實行之積極或
    消極行為而言。其犯罪態樣與實行犯罪之正犯有異，所處罰
    者乃其提供助力之行為本身，而非正犯實行犯罪之行為。因
    此幫助犯不適用責任共同之原則，對正犯所有供犯罪所用或
    因犯罪所得之物，無從併為沒收之諭知（最高法院100年度
    台上字第2701號判決意旨參照）。是被告所幫助之正犯向告
    訴人詐欺取財之犯罪所得，無庸於本案對被告諭知沒收或追
    徵。
　㈢犯第14條之罪，其所移轉、變更、掩飾、隱匿、收受、取得
    、持有、使用之財物或財產上利益，沒收之，洗錢防制法第
    18條第1項前段固有明文。然被告既非實際上轉出詐欺所得
    款項之人，無掩飾隱匿詐欺贓款之犯行，非洗錢防制法第14
    條第1項之正犯，自無上開條文之適用。
　㈣被告提供之本案帳戶登入網路銀行所需資料，雖交付他人作
    為詐欺取財、洗錢所用，惟本案帳戶已被列為警示戶，無法
    再供交易使用，且上開資料本身之價值甚低，對之宣告沒收
    實欠缺刑法上之重要性，故依刑法第38條之2第2項規定，不
    予宣告沒收。
五、適用之法律：
  ㈠刑事訴訟法第299條第1項前段。
　㈡洗錢防制法第2條第2款、第14條第1項、第16條第2項。
　㈢刑法第11條前段、第30條第1項前段、第2項、第339條第1項
    、第55條、第42條第3項前段、第74條第1項第1款、第2項第
    5款、第93條第1項第2款、第38條之1第1項前段、第3項。
　㈣刑法施行法第1條之1第1項。　　
本案經檢察官呂宜臻提起公訴，檢察官林宜賢到庭執行職務。
中　　華　　民　　國　　111 　年　　10　　月　　21　　日
                  刑事第三庭  審判長法　官　羅貞元
 　　　　　　　　　　　　　　　　 　法　官　郭世顏
 　　　　　　　　　　　　　　　　   法　官　申惟中
以上正本證明與原本無異。　　　　　　　　　　　　　　　　如不服本判決應於收受判決後20日內向本院提出上訴書狀，並應敘述具體理由。其未敘述上訴理由者，應於上訴期間屆滿後20日內向本院補提理由書(均須按他造當事人之人數附繕本)「切勿逕送上級法院」。告訴人或被害人如對本判決不服者，應具備理由請求檢察官上訴，其上訴期間之計算係以檢察官收受判決正本之日期為準。　　　　　　　　　　　　　　　　　　　　　　　          　　　　　　　　　　　　　書記官　劉碧雯
中　　華　　民　　國　　111 　年　　10　　月　　21　　日
附錄本案論罪科刑法條：
中華民國刑法第30條
幫助他人實行犯罪行為者，為幫助犯。雖他人不知幫助之情者，
亦同。
幫助犯之處罰，得按正犯之刑減輕之。
中華民國刑法第339條
意圖為自己或第三人不法之所有，以詐術使人將本人或第三人之
物交付者，處5年以下有期徒刑、拘役或科或併科50萬元以下罰
金。
以前項方法得財產上不法之利益或使第三人得之者，亦同。
前二項之未遂犯罰之。
洗錢防制法第14條
有第二條各款所列洗錢行為者，處7年以下有期徒刑，併科新臺
幣5百萬元以下罰金。
前項之未遂犯罰之。
前二項情形，不得科以超過其特定犯罪所定最重本刑之刑。